【裁判字號】    98,易,645
【裁判日期】    990223
【裁判案由】    竊盜等
【裁判全文】
臺灣高雄地方法院刑事判決               98年度易字第645號
公  訴  人  臺灣高雄地方法院檢察署檢察官
被      告  甲○○
選任辯護人  楊譜諺律師
被      告  乙○○
上列被告等因竊盜等案件，經檢察官提起公訴（97年度偵字第10
282 號），本院判決如下：
    主  文
甲○○犯竊盜罪，處有期徒刑參月，如易科罰金，以新臺幣壹仟
元折算壹日；又犯竊盜罪，處有期徒刑貳月，如易科罰金，以新
臺幣壹仟元折算壹日；又犯攜帶兇器竊盜罪，處有期徒刑陸月，
如易科罰金，以新臺幣壹仟元折算壹日。應執行有期徒刑捌月，
如易科罰金，以新臺幣壹仟元折算壹日。
乙○○無罪。
    事  實
一、甲○○係址設高雄縣鳥松鄉○○村○○路197 號「正新汽車
    保養廠」之負責人，乙○○（由本院另為無罪之諭知，詳後
    述）則向甲○○分租上開汽車保養廠內之部分場所，從事汽
    車板金工作。詎甲○○先後於：
（一）民國97年2 月間某日，基於意圖為自己不法所有之犯意，
      在乙○○所分租使用之「正新汽車保養廠」內，徒手竊取
      乙○○所有之汽車觸媒轉換器1 具得手。嗣於約2 星期後
      之某日，甲○○另基於意圖為自己不法所有之犯意，亦在
      乙○○所分租使用之「正新汽車保養廠」內，徒手竊取乙
      ○○所有之汽車觸媒轉換器1 具得手。
（二）97年4 月2 日凌晨2 時許，在高雄市○○區○○街33巷24
      號地下室（即其住處大樓地下室），持客觀上足供為兇器
      使用之T 型扳手1 支，以該T 型扳手撬開王紹彥所有之車
      牌號碼XH-3330 號自用小客車右前車門，再以該T 型扳手
      插入電門鑰匙孔發動引擎，竊取該自用小客車得手，嗣並
      駕駛該自用小客車前往「正新汽車保養廠」，欲將該自用
      小客車之觸媒轉換器拆解販售與乙○○。然途中為巡邏員
      警發現有異，乃在後尾隨，而於甲○○甫至「正新汽車保
      養廠」之際，即上前予以查看，並在前揭自用小客車電門
      鑰匙孔扣得上開T 型扳手，復經乙○○於警詢中向警方人
      員表示其所有之汽車觸媒轉換器曾遭甲○○竊取，因而查
      悉上情。
二、案經乙○○訴由高雄縣政府警察局仁武分局報請臺灣高雄地
    方法院檢察署檢察官偵查起訴。
    理  由
壹、證據能力之判斷
一、按訊問被告，應全程連續錄音；必要時，並應全程連續錄影
    。但有急迫情況且經記明筆錄者，不在此限，刑事訴訟法第
    100 條之1 第1 項定有明文；又除法律另有規定外，實施刑
    事訴訟程序之公務員因違背法定程序取得之證據，其有無證
    據能力之認定，應審酌人權保障及公共利益之均衡維護，刑
    事訴訟法第158 條之4 亦規定甚明。本件被告乙○○於警詢
    中之陳述，經其於本院審理中辯稱係遭高雄縣政府警察局仁
    武分局大華派出所所長郭勝雄毆打後所為（見本院2 卷第43
    頁），而經本院傳訊證人郭勝雄、被告甲○○後（見本院2
    卷第80至88頁），並未能證明被告乙○○於警詢中有遭毆打
    之情，且依卷內所存其他事證，亦無證據證明被告乙○○所
    辯屬實，固尚難遽認被告乙○○於警詢中，確有遭證人郭勝
    雄毆打之情。然經本院勘驗被告乙○○警詢錄音帶結果，於
    被告乙○○警詢筆錄之製作過程中，其錄音內容有多次遭切
    斷暫停之情，且關於被告乙○○供述其下述被訴犯罪事實之
    詢答內容，則全然未予錄音（見本院2 卷第54至68頁）；再
    佐以證人郭俊雄於本院審理中證述：為何乙○○上開陳述內
    容會沒有錄音，伊並沒有印象等語（見本院2 卷第87頁），
    且依被告乙○○之警詢筆錄所示（見警1 卷第10至14頁），
    亦未載明於製作被告乙○○警詢筆錄時，有何急迫情況而不
    能予以錄音之情，故本件被告乙○○警詢筆錄之製作，顯然
    有違刑事訴訟法第100 條之1 第1 項之規定。而此一違背法
    定程序所取得之證據（即被告乙○○警詢中之陳述），經本
    院衡酌其違背法定程序之情節非屬輕微，且被告乙○○對該
    證據有提出前揭遭不正取供之抗辯，在不能就被告乙○○上
    開詢答內容，勘驗警詢錄音以查明其所辯是否可採之狀況下
    ，自無法將此不利益歸於被告乙○○，否則對其權益之保障
    即有未足，並對其訴訟上之防禦產生重大不利益；再者，本
    件被告乙○○所涉犯者，係屬犯罪情節較不嚴重之故買贓物
    案件，相關被害人受損狀況亦非甚鉅，經權衡上開各情，認
    被告乙○○於警詢中之陳述，應不具證據能力，先予敘明。
二、次按，被告以外之人於審判外之言詞或書面陳述，除法律有
    規定者外，不得作為證據，刑事訴訟法第159 條第1 項定有
    明文。又被告以外之人於審判外之陳述，雖不符前4 條之規
    定，而經當事人於審判程序同意作為證據，法院審酌該言詞
    陳述或書面陳述作成時之情況，認為適當者，亦得為證據。
    當事人、代理人或辯護人於法院調查證據時，知有第159 條
    第1 項不得為證據之情形，而未於言詞辯論終結前聲明異議
    者，視為有前項之同意，刑事訴訟法第159 條之5 亦定有明
    文。本件被告乙○○、甲○○（上開2 人就對方而言，均係
    被告以外之人）、被害人王紹彥於警詢中所為之陳述（其中
    被告乙○○於警詢中之陳述，係指其陳稱被告甲○○竊取其
    財物之陳述，不包括其對自己所涉犯行之陳述），為被告以
    外之人於審判外之言詞陳述，卷附被害人王紹彥出具之贓物
    認領保管單，則係被告以外之人於審判外之書面陳述，而檢
    察官、被告2 人及被告甲○○之辯護人，就上開言詞及書面
    陳述，未於本院審理過程中聲明異議，本院並審酌前開言詞
    及書面陳述作成時之情況均屬正常，所取得過程並無瑕疵，
    且與本案相關之待證事實具有關連性，認適當作為證據，依
    前開刑事訴訟法第159 條之5 之規定，認上開陳述均具有證
    據能力。
三、另按，被告以外之人於偵查中向檢察官所為之陳述，除顯有
    不可信之情況者外，得為證據，刑事訴訟法第159 條之1 第
    2 項定有明文。本件被告乙○○、甲○○（上開2 人就對方
    而言，均於被告以外之人）、證人張志忠於檢察官偵查中所
    為之證述內容，業經渠等具結擔保其證詞之真實性，且經本
    院提示後，檢察官、被告2 人及被告甲○○之辯護人，對上
    開證詞之證據能力不爭執，且綜合本案全部卷證，並無發現
    顯不可信之情事，復與本案相關之待證事實具有關連性，依
    前揭刑事訴訟法第159 條之1 第2 項規定，自應具有證據能
    力。
四、錄影監視畫面、相片等物，均係利用機械力攝錄畫面後，再
    將該等畫面客觀、自然呈現之物，此與「供述證據」係供述
    者對於有關體驗之事實，經由知覺、記憶、表現、敘述或敘
    述性動作等過程予以傳達者自為不同，其本質上屬物證之一
    種，非屬供述證據，不適用傳聞法則。是本件卷附之蒐證相
    片，既與被告2 人本件犯行有相當之關聯性，且非不法取得
    ，自應具有證據能力。
貳、實體方面
（壹）有罪部分
一、前揭犯罪事實（二）所示之犯行，業據被告甲○○於本院審
    理中坦承不諱，核與被害人王紹彥於警詢中所述情節相符（
    見警1 卷第17、18頁），並有被害人王紹彥出具之贓物認領
    保管單（見警1 卷第30頁）、蒐證相片（見警1 卷第42頁）
    在卷可稽，及T 型扳手1 支扣案足憑，則被告甲○○前揭自
    白顯與事實相符，堪以採信，其此部分犯行事證明確，足堪
    認定。
二、另訊據被告甲○○對於前揭犯罪事實（一）所示之犯行，固
    不否認於97年2 月間，有在前揭處所，先後2 次未經同案被
    告乙○○同意，拿取同案被告乙○○所有之汽車觸媒轉換器
    之事實，然僅坦承其中1 次之竊盜犯行，對於另1 次之竊盜
    犯行則否認有竊盜之主觀犯意，辯稱：有1 次伊以為放在「
    正新汽車保養廠」起降機上的乙○○客戶汽車，是伊友人的
    汽車，伊為了要幫友人的汽車換觸媒轉換器，所以有將該汽
    車原本的觸媒轉換器拆下，而將改裝之觸媒轉換器換裝到友
    人的汽車上，再把原本的觸媒轉換器拿去賣掉。又另外1 次
    是伊朋友來高雄玩，因為其汽車觸媒轉換器壞掉，伊才未經
    乙○○同意，私自竊取乙○○的觸媒轉換器換裝到朋友車上
    ，之後再告訴乙○○云云。經查：
（一）此部分犯罪事實，業據被告甲○○於本院第一次準備程序
      中坦承不諱（見本院1 卷第48之1 頁），核與被害人即同
      案被告乙○○於警詢、偵訊中所述情節大致相符（見警2
      卷第11 頁 、偵2 卷第12頁），自堪認定。雖被告甲○○
      嗣後翻異前詞，改口辯述如前，然被告甲○○前於警詢中
      係陳稱：伊曾在「正新汽車保養廠」拿過3 次觸媒轉換器
      ，第1 次是竊取乙○○之觸媒轉換器後，拿去「正新汽車
      保養廠」旁的資源回收場變賣，第2 次是伊先拿去用，但
      之後伊有告訴乙○○，第3 次伊則是拿伊朋友汽車的觸媒
      轉換器，該次伊並沒有偷竊等語（見警2 卷第6 頁）。由
      被告甲○○上開警詢中之陳述可知，其所謂持同案被告乙
      ○○之觸媒轉換器變賣乙事（即其警詢中所謂之第1 次）
      ，與其所稱誤自同案被告乙○○客戶汽車上拆取觸媒轉換
      器乙事（即其警詢中所謂之第3 次），乃分屬2 件不同之
      事，非如其於本院審理中所辯，係先誤自同案被告乙○○
      客戶汽車上拆取觸媒轉換器後，再將該誤拆之觸媒轉換器
      持以變賣。而衡以常情，若被告甲○○於本院審理中所辯
      情節屬實，則其於警詢中何以會將該事件分別陳述？甚而
      表示其「第1 次」行為係屬竊盜，至「第3 次」行為則無
      偷竊情事（見警2 卷第6 頁）？已徵其於警詢中所述應較
      其於本院審理中之辯詞為可採。再佐以被告甲○○於偵訊
      中供稱：伊曾有2 次未經乙○○同意，而將乙○○放在車
      上的觸媒轉換器拿走等語（見偵2 卷第14頁），可知被告
      甲○○先後2 次竊取同案被告乙○○之觸媒轉換器之方式
      ，均係徒手自同案被告乙○○之汽車上拿取（此亦為公訴
      意旨所肯認），而被告甲○○於本院審理中所謂誤自同案
      被告乙○○客戶汽車上拆取觸媒轉換器乙事，則顯係以器
      械拆取，並非徒手取得，與其偵訊中所言亦顯有不同，益
      證其於本院審理中所言，要係事後卸責之詞，無可採信，
      而應以其於本院第一次準備程序中所言較為可採。
（二）同案被告乙○○就此部分之犯罪事實，雖於本院審理中陳
      稱：甲○○曾向伊提及其弄錯觸媒轉換器，但當時伊還是
      要求甲○○賠償云云（見本院2 卷第97頁）。然同案被告
      乙○○前於警詢、偵訊中，均未提及上情，則其於本院審
      理中所述是否屬實？是否意在迴護被告甲○○？已非無疑
      。況依同案被告乙○○於警詢、偵訊中之陳述，其認被告
      甲○○竊取其觸媒轉換器之次數係為3 次，而非僅被告甲
      ○○遭提起公訴之前揭2 次竊盜犯行，再參酌被告甲○○
      前開警詢中之陳述，縱令被告甲○○曾向同案被告乙○○
      表示前開言語，亦係指被告甲○○於警詢中所稱之第3 次
      拿取觸媒轉換器行為而言，要與其先後2 次徒手竊取同案
      被告乙○○上開觸媒轉換器之犯行無涉，是尚難以同案被
      告乙○○前揭於本院審理中所述，為何有利於被告甲○○
      之認定。
（三）綜上，被告甲○○前揭犯罪事實（一）所示之2 次竊盜犯
      行，事證亦屬明確，堪以認定。
三、論罪科刑部分
（一）按刑法第321 條第1 項第3 款之攜帶兇器竊盜罪，係以行
      為人攜帶兇器竊盜為其加重條件，此所謂兇器，其種類並
      無限制，凡客觀上足對人之生命、身體、安全構成威脅，
      具有危險性之兇器均屬之，且祇須行竊時攜帶此種具有危
      險性之兇器為已足，並不以攜帶之初有行兇之意圖為必要
      （最高法院79年臺上字第5253號判例足資參照）。被告甲
      ○○持以為上開犯罪事實（二）所示竊盜犯行之T 型扳手
      ，係為質地堅硬之金屬材質，且前方已磨成扁平尖銳狀以
      利插入汽車電門鑰匙孔，有蒐證相片在卷可稽（見警1 卷
      第42頁），客觀上自足對人之生命、身體、安全構成威脅
      ，要屬兇器無訛。是核被告甲○○前開犯罪事實（一）所
      為，均係犯刑法第320 條第1 項之竊盜罪；其前開犯罪事
      實（二）所為，則係犯刑法第321 條第1 項第3 款之攜帶
      兇器竊盜罪。
（二）被告甲○○所犯上開3 罪間，犯意時間不同、所侵犯法益
      有別，自係分別起意所為，應予分論併罰。
（三）被告甲○○之辯護人雖主張被告甲○○前揭竊取車牌號碼
      XH-3330 號自用小客車之犯行，係於警方人員未發覺其犯
      罪行為前，即主動供出犯行，應符合自首之要件。然關於
      此部分犯罪事實之查獲經過，業據證人即參與查獲本案之
      員警張志忠於偵訊中證述：97年4 月2 日凌晨，伊與同事
      鄭信良執行巡邏勤務時，發現有1 輛白色汽車要開進「正
      新汽車保養廠」，而因為當時是凌晨，伊與鄭信良研判不
      可能有汽車會於此時到保養廠維修，所以就關掉警示燈在
      後尾隨進入「正新汽車保養廠」，嗣伊下車查看時，從窗
      戶看見該汽車電門開關有插1 支T 型扳手，就問甲○○該
      汽車係何人所有，結果甲○○只承認車子是他開的，並不
      承認有偷車的情形等語（見偵卷第17頁）明確，核與證人
      即參與查獲本案之另名員警鄭信良於本院審理中證述：97
      年4 月2 日凌晨，伊與同事正在執行巡邏勤務，發現有1
      部車往「正新汽車保養廠」的方向開過去，伊2 人就跟著
      過去，後來該汽車進入「正新汽車保養廠」，伊與同事就
      上前查看，結果發現該車的電門開關插著T 型扳手，當時
      伊就懷疑甲○○竊取該汽車，因為一般人不會用T 型扳手
      開車等語（見本院2 卷第88、89頁）相符，自堪予以採認
      。而依證人張志忠、鄭信良上開證述內容，渠2 人在查獲
      現場，即因車牌號碼XH-3330 號自用小客車之電門開關插
      有T 型扳手此一確切之根據，而合理懷疑被告甲○○有竊
      取該自用小客車之犯罪嫌疑，且被告甲○○在查獲現場，
      復否認有竊取該車之情形（其係至派出所製作警詢筆錄時
      ，方坦認竊取前揭自用小客車），故依查獲當時情形，被
      告甲○○顯無自首情事，被告甲○○辯護人前揭主張，尚
      屬無據。
（四）爰審酌被告甲○○正值青壯，為貪圖不法利益，竟率爾竊
      取他人財物，所為實不足取，然念其犯後坦承大部分犯行
      ，態度尚可，且已與被害人王紹彥達成和解、另賠償被害
      人即同案被告乙○○之損失，有和解書在卷可稽（見偵1
      卷第84頁），並據同案被告乙○○於本院審理中陳述明確
      （見本院2 卷第97頁），復參以其各次所竊得之財物價值
      、造成他人所受損失程度，及其先前未有犯竊盜罪經論罪
      科刑之紀錄（此有臺灣高等法院被告前案紀錄表附卷可按
      ）等一切情狀，分別量處如主文所示之宣告刑，並定其應
      執行之刑如主文所示，復諭知易科罰金之折算標準，以資
      懲儆。又被告甲○○行為後，刑法第41條之規定業有修正
      ，並於98年12月30日公布，嗣於99年1 月1 日施行，而修
      正後之刑法第41條第8 項雖規定「第1 項至第4 項及第7
      項之規定，於數罪併罰之數罪均得易科罰金或易服社會勞
      動，其應執行之刑逾6 月者，亦適用之」，然因修正前刑
      法第41條第2 項「前項（即易科罰金之折算標準）規定於
      數罪併罰，其應執行之刑未逾6 月者，亦適用之」之規定
      （嗣於98年1 月21日修正時移列至同條第8 項），業經大
      法官釋字第662 號解釋宣告自98年6 月19日起失其效力，
      是上開修正後之刑法第41條第8 項規定，僅係依大法官釋
      字第662 號解釋意旨予以明文化，不生新舊法比較問題，
      而應逕行適用現行、有效之刑法第41條第8 項此一裁判時
      法處斷，附此敘明。
（五）扣案之T 型扳手1 支，雖係被告甲○○持以為前開犯罪事
      實（二）所示犯行所用之物，然該T 型扳手係被告甲○○
      向他人所借用，並非被告甲○○所有，業據其於警詢、本
      院審理中陳述在卷（見警1 卷第5 頁、本院2 卷第97頁）
      ，要與得為沒收之要件不符，爰不為沒收之宣告。又警方
      人員查獲本案時，同時扣得電瓶3 顆、汽車排氣管4 支，
      且同案被告乙○○於警詢中，另自行提出帳冊2 本與警方
      人員扣案，然上開扣案物品，均與被告甲○○前揭犯行無
      關，是亦不為沒收之宣告，併予敘明。
（貳）無罪部分
一、公訴意旨略以：同案被告甲○○於97年4 月2 日凌晨2 時許
    ，在高雄市○○區○○街33巷24號地下室，持T 型扳手1 支
    ，竊得被害人王紹彥所有之車牌號碼XH-3330 號自用小客車
    後，將之開往「正新汽車保養廠」，並在該汽車保養廠內，
    將該自用小客車之觸媒轉換器拆下欲轉售圖利，而被告乙○
    ○明知上開自用小客車係同案被告甲○○竊得之贓車，仍基
    於故買贓物之犯意，同意以新臺幣（下同）2000元之代價買
    受，嗣為警於同日凌晨2 時30分許，當場在「正新汽車保養
    廠」內查獲，因認被告乙○○涉犯刑法第349 條第2 項之故
    買贓物罪嫌（起訴書原認被告乙○○涉犯刑法第349 條第1
    項之收受贓物罪嫌，業經公訴檢察官當庭變更起訴法條如前
    ，見本院1 卷第37頁）。
二、按被告未經審判證明有罪確定前，推定其為無罪；犯罪事實
    ，應依證據認定之，無證據不得認定犯罪事實；而被告之自
    白，不得作為有罪判決之唯一證據，仍應調查其他必要之證
    據，以察其是否與事實相符。又不能證明被告犯罪者，應諭
    知無罪之判決，刑事訴訟法第154 條、第156 條第2 項、第
    301 條第1 項分別定有明文。次按，認定犯罪事實所憑之證
    據，雖不以直接證據為限，間接證據亦包括在內，然而無論
    直接證據或間接證據，其為訴訟上之證明，須於通常一般人
    均不致有所懷疑，而得確信其為真實之程度者，始得據為有
    罪之認定，倘其證明尚未達到此一程度，而有合理之懷疑存
    在時，即難遽採為不利被告之認定，最高法院著有76年臺上
    字第4986號判例可資參照。又依刑事訴訟法第161 條第1 項
    規定，檢察官就被告犯罪事實，應負舉證責任，並指出證明
    之方法。因此，檢察官對於起訴之犯罪事實，應負提出證據
    及說服之實質舉證責任。倘其所提出之證據，不足為被告有
    罪之積極證明，或其指出證明之方法，無從說服法院以形成
    被告有罪之心證，基於無罪推定之原則，自應為被告無罪判
    決之諭知，最高法院亦著有92年臺上字第128 號判例可參。
三、檢察官認被告乙○○涉犯前開故買贓物罪嫌，無非係以被告
    乙○○之供述、同案被告甲○○、被害人王紹彥之陳述、被
    害人王紹彥出具之贓物認領保管單、現場蒐證相片為主要依
    據。然訊據被告乙○○則堅詞否認有何上開故買贓物犯行，
    辯稱：本案查獲當天，甲○○將其竊得的自用小客車開進來
    「正新汽車保養廠」時，伊人在房間裡面休息，根本還沒有
    與甲○○講到話，警察就來了，從頭到尾，伊均未與甲○○
    談到購買該自用小客車觸媒轉換器的事情等語。經查：
（一）同案被告甲○○於97年4 月2 日凌晨2 時許，在高雄市○
      ○區○○街33巷24號地下室，持T 型扳手1 支，竊得被害
      人王紹彥所有之車牌號碼XH-3330 號自用小客車後，將之
      開至「正新汽車保養廠」，而為警在「正新汽車保養廠」
      內當場查獲之事實，業經論述如前，固堪認定。至公訴意
      旨認被告甲○○竊得上開車牌號碼XH-3330 號自用小客車
      後，已在「正新汽車保養廠」內，將該自用小客車之觸媒
      轉換器拆下乙節，經本院遍閱全卷，並無何佐證此部分事
      實之證據，且警方人員於查獲本案時，亦未扣得任何業經
      拆解之觸媒轉換器，是公訴意旨此部分之認定，顯有誤會
      ，先予敘明。
（二）關於被告乙○○是否有前揭被訴之故買贓物犯行，其於警
      詢中固曾供稱：甲○○於97年4 月2 日凌晨2 時許，獨自
      駕駛其竊得之XH-3330 號自用小客車到「正新汽車保養廠
      」內，向伊表示要將該汽車之排氣管販售給伊，經伊與甲
      ○○議價之後，雙方以2000元成交，嗣要以伊所有的工具
      拆解時，尚未動手之際，警方人員就到場查獲云云（見警
      1 卷第12頁），然被告乙○○於警詢中之此部分陳述，並
      無證據能力乙情，業經析述如前，自無從採為不利於被告
      乙○○之認定。又被告乙○○於偵訊中雖曾陳稱：伊有向
      甲○○購買觸媒轉換器，且伊知道甲○○出售之觸媒轉換
      器大部分是贓物（見偵1 卷第7 頁），然依同案被告甲○
      ○於警詢中之陳述，被告乙○○於97年4 月2 日為警查獲
      前，亦有向同案被告甲○○購買汽車觸媒轉換器之情（見
      警1 卷第6 頁），則其上開偵訊中之陳述，是否係指前揭
      車牌號碼XH-3330 號自用小客車之觸媒轉換器？或係針對
      其他之汽車觸媒轉換器而言？即非無疑，而此由被告乙○
      ○於偵訊中謂「伊知道甲○○出售之觸媒轉換器『大部分
      』是贓物」乙語，益顯明確，是尚難以被告乙○○上開偵
      訊中之陳述，遽為不利於被告乙○○之認定。
（三）同案被告甲○○於偵訊中雖曾證稱：伊偷了1 部XH-3330
      號自用小客車，並賣觸媒轉換器給乙○○，乙○○知道車
      子是伊偷來的云云（見偵1 卷第5 、6 頁），然其嗣於本
      院審理中則證述：乙○○曾以2000元之代價，向伊購買觸
      媒轉換器，但不是XH-3330 號自用小客車的觸媒轉換器，
      當天伊將XH-3330 號自用小客車開進「正新汽車保養廠」
      時，警察馬上就進來了，伊還沒有與乙○○講到話就被查
      獲了等語（見本院2 卷第81頁），是同案被告甲○○於偵
      訊中稱有將車牌號碼XH-3330 號自用小客車之觸媒轉換器
      販售與被告乙○○乙情，顯與其於本院審理中之證述有所
      矛盾，則其偵訊中所言是否可信？已非無疑。又依證人鄭
      信良於本院審理中證稱：案發當時，伊與同事發現甲○○
      駕駛上開汽車後，就一路尾隨甲○○，嗣甲○○駕駛上開
      汽車進入「正新汽車保養廠」時，因為「正新汽車保養廠
      」的後門沒有關著，所以伊2 人就直接進入該保養廠內查
      獲甲○○，而整個查獲的過程，甲○○都在伊的視線範圍
      內，伊並沒有見到乙○○與甲○○說話等語（見審2 卷第
      88至92頁），而其所證述之查獲過程，要與證人張志忠於
      偵訊中之證詞（見偵1 卷第17頁）及同案被告甲○○上開
      於本院審理中之證述情節相符，自堪予以採認。準此，同
      案被告甲○○於97年4 月2 日凌晨，既係於甫進入「正新
      汽車保養廠」之際，即為證人鄭信良、張志忠查獲，且期
      間同案被告甲○○並無與被告乙○○對話之情，則被告乙
      ○○如何與同案被告甲○○商議購買車牌號碼XH-3330 號
      自用小客車之觸媒轉換器事宜？益徵同案被告甲○○前開
      於偵訊中所為之陳述，要與事實不符，無從予以採認，並
      足證被告乙○○前揭警詢中之供述，非但無證據能力，且
      其所為之供述內容，亦顯與事實有悖。
（四）另證人郭俊雄於本院審理中雖證述：本案查獲當時，伊不
      在查獲現場，但聽張志忠說，他有在門口敲門，保養廠才
      有人出來開門，所以乙○○與甲○○可能是趁這中間的空
      檔，商議購買XH-3330 號自用小客車之觸媒轉換器事宜云
      云（見本院2 卷第87頁）。然依證人鄭信良前揭於本院審
      理中之證述，其與證人張志忠進入「正新汽車保養廠」時
      ，是直接從該保養廠打開之後門進入，並無敲門後再由保
      養廠的人開門讓渠2 人進入之情；且據張志忠於偵訊中所
      證：伊與鄭信良查獲甲○○後，甲○○走到一旁的房間，
      敲門叫乙○○，伊與鄭信良遂請乙○○出來，敲了很久之
      後，乙○○才來開門等語（見偵1 卷第17頁），可知證人
      張志忠於案發當日，係先查獲同案被告甲○○後，方與同
      案被告甲○○至被告乙○○房間門前，拍敲房門要求被告
      乙○○出房間協助調查，準此，當時警方人員既在同案被
      告甲○○身旁，衡情被告乙○○與同案被告甲○○豈會於
      此際商議購買車牌號碼XH-3330 號自用小客車之觸媒轉換
      器事宜？是證人郭俊雄前揭證述，顯係誤解證人張志忠所
      為陳述之臆測言詞，自無從以之為何不利於被告乙○○之
      認定。
（五）依據本案卷內所存之證據，並無從證明被告乙○○已與同
      案被告甲○○洽談購買車牌號碼XH-3330 號自用小客車之
      觸媒轉換器事宜，尚難謂其已著手故買贓物之犯罪行為，
      又刑法第349 條第2 項之故買贓物罪，並未處罰預備犯（
      亦未處罰未遂犯），是本件自無從對被告乙○○以故買贓
      物罪相繩。
四、綜上，本件檢察官認被告乙○○涉嫌前揭故買贓物犯行所憑
    之證據，尚未達於通常一般之人均不致有所懷疑，而得確信
    其為真實之程度，依刑事訴訟制度「倘有懷疑，即從被告之
    利益為解釋」、「被告應被推定為無罪」之原則，即難據以
    為被告乙○○不利之認定。此外，復查無其他積極之證據，
    足資認定被告乙○○有何上開故買贓物犯行，自屬不能證明
    被告乙○○犯罪，依首開說明，自應為被告乙○○無罪之諭
    知。
據上論斷，應依刑事訴訟法第299 條第1 項前段、第301 條第1
項，刑法第320 條第1 項、第321 條第1 項第3 款、第51條第5
款、第41條第1 項前段、第8 項，刑法施行法第1 條之1 ，判決
如主文。
本案經檢察官周天畏到庭執行職務。
中    華    民    國    99    年    2     月    23    日
                  刑事第十七庭  審判長法  官  陳建和
                                      法  官  毛妍懿
                                      法  官  陳君杰
以上正本證明與原本無異。
如不服本判決應於收受送達後10日內向本院提出上訴書狀，並應
敘述具體理由；如未敘述上訴理由者，應於上訴期間屆滿後20日
內向本院補提理由書（均須按他造當事人之人數附繕本）「切勿
逕送上級法院」。
中    華    民    國    99    年    2     月    23    日
                                      書記官  紀龍年
附錄本案論罪科刑法條：
刑法第320 條第1 項
意圖為自己或第三人不法之所有，而竊取他人之動產者，為竊盜
罪，處5 年以下有期徒刑、拘役或500 元以下罰金。
刑法第321 條
犯竊盜罪而有左列情形之一者，處6 月以上、5 年以下有期徒刑
：
一  於夜間侵入住宅或有人居住之建築物、船艦或隱匿其內而犯
    之者。
二  毀越門扇、牆垣或其他安全設備而犯之者。
三  攜帶兇器而犯之者。
四  結夥三人以上而犯之者。
五  乘火災、水災或其他災害之際而犯之者。
六  在車站或埠頭而犯之者。
前項之未遂犯罰之。

司法院資訊處製作；財團法人民間司法改革基金會備份。
